【裁判字號】    95,豐簡上,467
【裁判日期】    951011
【裁判案由】    竊佔
【裁判全文】
臺灣臺中地方法院刑事判決           95年度豐簡上字第467號
上  訴  人
即  被  告  甲○○
選任辯護人  鄧雲奎律師
上列上訴人即被告因竊佔案件，不服本院豐原簡易庭中華民國九
十五年七月七日九十五年度豐簡字第三六一號第一審刑事簡易判
決（聲請案號：臺灣臺中地方法院檢察署九十五年度偵字第五一
八九號），提起上訴，本院合議庭判決如下：
    主  文
上訴駁回。
    犯罪事實及理由
一、本案經本院審理結果，認第一審判決認事用法及量刑均無不
    當，應予維持，除引用第一審簡易判決書（包括聲請簡易判
    決處刑書）記載之事實、證據及理由（如附件）外，理由部
    分並補充：(一)被告甲○○與同案被告張宗義共同決定要在臺
    中縣大雅鄉○○○段第二○四號地號水利地上之灌溉溝渠上
    加蓋，同案被告張宗義雖有向臺中縣農田水利會多次申請，
    但均未核准，而同案被告張宗義已告知被告甲○○臺中縣農
    田水利會未核准加蓋之事實，業據被告甲○○於偵查中供述
    明確（見偵查卷第二六頁），並經同案被告張宗義於偵查中
    供述無誤（見偵查卷第二六頁），而同案被告張宗義於警詢
    時亦供稱：伊提供姓名給甲○○向水利會提出申請加蓋，而
    其他費用及申請的問題均由甲○○處理等語（見警卷第九頁
    ），可見被告甲○○於本院審理時改稱：伊不知道農田水利
    會未核准張宗義所提出之申請云云，顯係卸責之詞，不足採
    信。(二)臺灣省臺中農田水利會於民國九十四年五月五日以通
    知單通知同案被告張宗義應於九十四年五月二十日前將上開
    加蓋部分恢復原狀，復於九十四年六月八日發函通知同案被
    告張宗義限期於九十四年六月三十日前恢復原狀等情，此有
    臺灣省臺中農田水利會通知單、九十四年六月八日中水管字
    第○九四○四○一一七二號函各一紙在卷可稽，復參以被告
    甲○○於警詢時陳稱：伊不願意恢復原狀等語（見警卷第十
    一頁），且其於偵查中就檢察官詢問對方有發文要你們拆除
    ，怎麼不拆之問題時亦供稱：因為伊有施工標準等語（見偵
    查卷第二六頁），被告甲○○既於事前即已知悉同案被告張
    宗義之申請未被核准，而事後對於臺灣省臺中農田水利會所
    提出恢復原狀之要求又置之不理，甚至明確表示不願恢復原
    狀，其有竊佔之故意甚明，從而被告甲○○辯稱：伊與張宗
    義有簽契約，必須遵守契約，且張宗義有告訴伊有去跟水利
    會溝通，只要不妨害溝渠的灌溉，就不會有問題，伊不瞭解
    申請的過程，並無竊佔之犯意云云，顯係臨訟飾卸之詞，委
    無足採。是被告甲○○上訴意旨以伊與同案被告張宗義有簽
    合建契約，水溝加蓋的部分係由同案被告張宗義申請，伊對
    此部分是不知情等語為由，而提起上訴，請求撤銷原判決，
    為無理由，應予駁回其上訴。
三、新舊法比較之說明：
  (一)刑法第二條第一項規定：被告行為後，刑法第二條第一項業
    於九十四年二月二日修正公布，並自九十五年七月一日起施
    行。修正後刑法第二條第一項規定，已將新舊法律適用之「
    從新從輕」原則，改採「從舊從輕」原則，而此規定僅係規
    範行為後法律變更所生新舊法律比較適用之準據法，並非實
    體刑罰法律，自不生行為後法律變更之比較適用之問題，應
    逕行適用新法第二條第一項之規定，為「從舊從輕」之比較
    ，先予敘明。
  (二)刑法第三百二十條第二項法定刑為罰金部分：
  (1)被告行為後，刑法第三十三條第五款業於九十四年二月二日
    修正公布，並自九十五年七月一日起施行；修正後刑法第三
    十三條第五款規定「罰金：新臺幣一千元以上，以百元計算
    之。」，與修正前刑法第三十三條第五款規定「罰金：一元
    以上。」不同。比較新舊法結果，以舊法較有利於行為人，
    故依刑法第二條第一項前段規定，本案關於刑法第二百八十
    四條第二項前段之法定刑罰金部分，自應適用行為時之法律
    即修正前刑法第三十三條第五款規定決定其罰金部分之法定
    刑。
  (2)法定刑為罰金之提高標準之新舊法適用：被告行為後，關於
    刑法罰金刑部分，業於九十五年六月十四日以華總一義字第
    ○九五○○○三五一八一號令增訂公布刑法施行法第一條之
    一，明定：「中華民國九十四年一月七日刑法修正施行後（
    按指九十五年七月一日），刑法分則編所定罰金之貨幣單位
    為新台幣。九十四年一月七日刑法修正時，刑法分則編未修
    正之條文定有罰金刑者，自九十四年一月七日刑法修正施行
    後，就其所定數額提高為三十倍。但七十二年六月二十六日
    到九十四年一月七日新增或修正之條文，就其所定數額提高
    為三倍。」，與該條增訂公布前，就罰金刑部分所適用之罰
    金罰鍰提高標準條例第一條前段、現行法規所定貨幣單位折
    算新臺幣條例第二條規定不同。而刑法第三百二十條第二項
    前段係刑法分則編未修正之條文而定有罰金刑者，比較新舊
    法適用之結果，其關於法定刑為罰金部分之提高標準，新法
    並無較有利於被告之情形，故依刑法第二條第一項前段規定
    ，本案關於刑法第三百二十條第二項之法定刑罰金提高標準
    部分，自應適用行為時之法律即罰金罰鍰提高標準條例第一
    條及現行法規所定貨幣單位折算新臺幣條例第二條。
  (三)刑法第四十一條第一項規定：被告行為後，刑法第四十一條
    第一項前段業於九十四年二月二日修正公布，並於九十五年
    七月一日施行。修正前刑法第四十一條第一項前段規定：「
    犯最重本刑為五年以下有期徒刑以下之刑之罪，而受六個月
    以下有期徒刑或拘役之宣告，因身體、教育、職業、家庭之
    關係或其他正當事由，執行顯有困難者，得以一元以上三元
    以下（按指銀元）折算一日，易科罰金。」，又被告行為時
    之易科罰金折算標準，修正前罰金罰鍰提高標準條例第二條
    前段（現已刪除）規定，就其原定數額提高為一百倍折算一
    日，則本件被告行為時之易科罰金折算標準，應以銀元三百
    元折算一日，經折算為新臺幣後，應以新臺幣九百元折算為
    一日。惟修正後之刑法第四十一條第一項前段則規定：「犯
    最重本刑為五年以下有期徒刑以下之刑之罪，而受六個月以
    下有期徒刑或拘役之宣告者，得以新臺幣一千元、二千元或
    三千元折算一日，易科罰金。」比較修正前後之易科罰金折
    算標準，以九十五年七月一日修正公布施行前之規定，較有
    利於行為人，則應依刑法第二條第一項前段，適用修正前刑
    法第四十一條第一項前段、罰金罰鍰提高標準條例第二條規
    定，定其折算標準。
  (四)綜合上述比較結果，本件修正後之刑法規定並未較有利於被
    告，依修正後刑法第二條第一項前段規定，應適用修正前之
    刑法規定。
四、是核被告所為，係犯刑法第三百二十條第二項之竊佔罪。原
    審經比較新舊法後，依刑事訴訟法第四百四十九條第一項前
    段、第四百五十四條第二項，刑法第二條第一項前段、第二
    十八條、第三百二十條第二項、第一項、修正前刑法第四十
    一條第一項前段，罰金罰鍰提高標準條例第一條前段、修正
    前罰金罰鍰提高標準條例第二條，現行法規所定貨幣單位折
    算新臺幣條例第二條，判處被告有期徒刑三月，如易科罰金
    ，以銀元三百元即新臺幣九百元折算一日，其法律適用及量
    刑均屬妥適，上訴人之上訴，為無理由，有如前述，應予駁
    回。
據上論斷，應依刑事訴訟法第四百五十五條之一第一項、第三項
、第三百七十三條、第三百六十八條，判決如主文。
本案經檢察官乙○○到庭執行職務。
中    華    民    國    95    年    10    月    11    日
                  刑事第九庭    審判長法  官  陳得利
                                      法  官  何世全
                                      法  官  余德正
以上正本證明與原本無異。
不得上訴。
                                      書記官  廖日晟
中    華    民    國    95    年    10    月    11    日
附錄論罪科刑法條
刑法第320條
意圖為自己或第三人不法之所有，而竊取他人之動產者，為竊盜
罪，處五年以下有期徒刑、拘役或五百元以下罰金。
意圖為自己或第三人不法之利益，而竊佔他人之不動產者，依前
項之規定處斷。
前二項之未遂犯罰之。


司法院資訊處製作；財團法人民間司法改革基金會備份。
